臺灣高等法院臺中分院刑事判決　　　　94年度上訴字第1552號
上　訴　人
即　被　告　乙○○
　　　　　　　　　　　 弄22.
選任辯護人　李慶松律師
上列上訴人因毒品危害防制條例案件，不服臺灣臺中地方法院93
年度訴字第1937號中華民國94年5月26日第一審判決（起訴案號
：臺灣臺中地方法院檢察署93年度偵字第2294號），提起上訴，
本院判決如下：
    主  文
原判決撤銷。
乙○○連續販賣第二級毒品，處有期徒刑伍年陸月。販賣第二級
毒品所得新臺幣肆仟元沒收，如全部或一部不能沒收，以其財產
抵償之；扣案之第二級毒品甲基安非他命壹包（內含貳小包，實
際含外包裝袋總毛重壹點參肆公克、總淨重為零點陸貳公克，鑑
驗用餘總淨重零點伍零公克），沒收銷燬之；扣案之行動電話（
摩托羅拉八○八八型、含門號0000000000號）壹支，
沒收。
    犯罪事實
一、乙○○明知安非他命係屬毒品危害防制條例第2條第2項第2
    款之第二級毒品，不得持有及販賣，竟基於販賣安非他命予
    其友人丙○○以營利之概括犯意，自民國（下同）92年11月
    間某日起至同年12月17日止，由丙○○撥打乙○○所有之摩
    托羅拉8088型行動電話（門號為0000000000號，下稱系爭行
    動電話），與乙○○聯絡購買交易安非他命之方式，先後4
    次均在臺中市○○路與美村路口附近便利商店，每次各以1
    包新臺幣（下同）1千元之價格，連續4次販賣第二級毒品安
    非他命各1包予丙○○。嗣於93年1月17日零時25分許，不知
    情之張詠豪（另經檢察官不起訴處分）駕駛車牌號碼ＡＧ─
    7481號自小客車搭載乙○○，途經臺中縣大里市○○路852
    巷口時經警查獲，並扣得乙○○所有之第二級毒品甲基安非
    他命1包（內含2小包，實際含外包裝袋總毛重1點34公克、
    總淨重為0點62公克，鑑驗用餘總淨重0點50公克，起訴書誤
    載毛重0點6公克）、其所有供販賣第二級毒品安非他命之系
    爭行動電話（含門號0000000000號）1支，及被告所有之第
    一級毒品海洛因7包（毛重28點7公克，起訴書誤載為2包、
    毛重0點4公克）、藥鏟1支、注射針筒3支、塑膠空袋5 個，
    再循線於93年1月17日零時45分許，在臺中縣大里市○○路○
    段與成功路口萊爾富便利商店旁查獲丙○○，始悉上情。
二、案經臺中縣警察局霧峰分局報請臺灣臺中地方法院檢察署檢
    察官偵查起訴。
    理    由
一、訊據上訴人即被告（以下簡稱被告）乙○○固坦承其於前揭
    時地有將第二級毒品安非他命交予丙○○並為警查獲其所有
    之甲基安非他命等情，惟矢口否認其有販賣第二級毒品安非
    他命之不法犯行，辯稱：伊只是無償轉讓安非他命給丙○○
    ，並無販賣之行為等語。被告辯護人則為其辯護稱：證人丙
    ○○於警詢、檢察官訊問時證稱其有向被告購買安非他命等
    情，係屬審判外之陳述，並無證據能力等語。經查：
  (一)右揭犯罪事實，有被告所有之第二級毒品甲基安非他命1包
    （內含2小包，實際含外包裝袋總毛重1點34公克、總淨重為
    0點62公克，鑑驗用餘總淨重0點50公克）及系爭行動電話（
    含門號0000000000號）1支扣案可證，並有扣押筆錄、扣押
    物品目錄表（見偵查卷第22頁、第23頁）、查獲現場照片12
    幀（見偵查卷第32頁至第37頁）附卷可憑，且上開扣案之甲
    基安非他命經送驗結果，確均為第二級毒品甲基安非他命，
    有內政部警政署事警察局93年12月28日刑鑑字第0930209454
    號鑑驗通知書一紙在卷足憑（參見原審卷第79頁）。此外，
    證人丙○○除於警詢時證述：伊總共向被告購買約6次安非
    他命，每次均是向被告購買1小包之安非他命，價格為1千元
    等語明確外（參見偵查卷18頁），並於檢察官訊問時明確結
    證：伊曾向被告買過4、5次安非他命，每1小包1千元，被告
    給伊安非他命時伊都有給被告錢，1小包1千元等語（參見偵
    查卷第60頁、第61頁）。證人丙○○對於向被告購買安非他
    命之次數雖稍有不同，惟丙○○就其每次均以1小包1千元之
    代價，各有償向被告購得安非他命1包乙節，其前後證言均
    為一致，已堪憑採。再參諸被告於警詢時自承：丙○○總共
    約向伊拿4次安非他命；丙○○都是向伊拿安非他命；丙○
    ○都是打伊的行動電話（門號為0000000000號）跟伊聯絡；
    伊是在臺中市○○路與美村路口之超商前將安非他命交給丙
    ○○等語（參見偵查卷第13頁、第14頁），及被告於檢察官
    訊問時自陳：本案伊被警查獲前，丙○○有打電話給伊並問
    伊有沒有安非他命，伊被警查獲時，丙○○打系爭行動電話
    給伊，伊把系爭行動電話關掉，警察即拿伊的系爭行動電話
    與丙○○講話，伊不知道警察與丙○○的交談內容，丙○○
    是想向伊要安非他命；丙○○大約向伊拿過3、4次安非他命
    等語（參見偵查卷第46頁），乃至被告嗣於原審審理時自陳
    ：伊與丙○○是因為吸毒才認識的，丙○○與伊們都有吸食
    安非他命；伊與丙○○並無金錢借貸，也無恩怨；伊前後拿
    4、5次安非他命給丙○○；伊是到臺中市○○路與美村路口
    附近的便利商店拿安非他命給丙○○；伊第1次拿安非他命
    給丙○○大約是92年11月，最後一次拿安非他命毒品給丙○
    ○是本案被查獲（93年1月17日）前1個月等語（參見原審卷
    第105頁、第106頁、第109頁、第110頁）。則被告與證人丙
    ○○既因吸食毒品而認識，且其等2人間亦無金錢糾葛及其
    他怨隙，於此情形，證人丙○○實無在檢察官訊問時甘冒偽
    證罪之風險、仍為結證而與警詢時為相同證述，無端就係屬
    販毒之重罪攀誣構陷被告之理。此外，再佐以本案查獲被告
    之警員詹錦松於檢察官訊問時復結證：本案查獲被告後，有
    接到兩通丙○○撥打系爭行動電話給被告，丙○○不知道是
    伊同事（即警員）接的，丙○○打來就說要買毒品等語（參
    見偵查卷第59頁），足認證人丙○○於本案經警查獲前，被
    告確曾有販賣安非他命予丙○○之情事，否則，丙○○豈會
    撥通被告之系爭行動電話即欲向被告購買毒品之理。益見證
    人丙○○前開證述被告每次均以1小包1千元之代價，各有償
    販賣伊安非他命一包乙節，確與事實相符，應堪憑採。是被
    告以其係無償轉讓安非他命給丙○○等語置辯，顯係事後卸
    責之詞，委無可採。
  (二)又被告於前揭時地販賣安非他命予丙○○之次數，本院衡諸
    證人丙○○對被告販賣其安非他命之確實次數可能追憶不情
    ，再參以前述證人丙○○於警詢、檢察官訊問時，分別證述
    其向被告購買安非他命之次數為6次及4、5次等語，與前述
    被告於警詢時自陳：丙○○向伊拿安非他命之次數約4次等
    語；於檢察官訊問時自陳：丙○○大約向伊拿過3、4次安非
    他命等語；於原審審理時自陳：伊前後拿4、5次安非他命給
    丙○○等語，二者情節互核，應認被告販賣安非他命予丙○
    ○之次數為4次，併予敘明。
  (三)另我國查緝毒品安非他命之施用或販賣一向執法甚嚴，對於
    販賣安非他命者尤科以重度刑責，又販賣安非他命既係違法
    行為，當非可公然為之，亦無公定價格，且容易分裝並增減
    份量，而每次買賣之價量，可能隨時依雙方關係深淺、資力
    、需求量及對行情之認知、來源是否充裕、查緝是否嚴謹、
    購買者被查獲時供述購買對象之可能風險之評估等情形，而
    異其標準，非可一概而論；而買受毒品之人通常亦無法探知
    販毒者賺取利潤幾何，是販賣毒品之利得，除被告坦承犯行
    或價量俱臻明確外，委難察得實情，販賣之人從價差或量差
    中牟利之方式雖異，其意圖營利之販賣行為則同一。是以因
    安非他命量微價高，販賣者率有利益可圖，本案被告與丙○
    ○間非屬至親，被告4次將安非他命販賣予丙○○，如無利
    益可得，被告又豈會甘冒遭警查獲之可能，且以需支出費用
    之行動電話與丙○○聯絡，並前往臺中市○○路與美村路口
    附近便利商店，而無端支出交通費用之理，則雖被告否認有
    販賣安非他命之犯行，而無可查證其賣出確實賺取之差價，
    惟依前所述，被告販賣安非他命當有意圖營利之犯意，足堪
    認定。
  (四)被告選任辯護人辯護意旨雖稱：證人丙○○於警詢、檢察官
    訊問時證稱其有向被告購買安非他命等語，並無證據能力等
    語。惟按被告以外之人於偵查中向檢察官所為之陳述，除顯
    有不可信之情況者外，得為證據，刑事訴訟法第159條之1第
    2 項定有明文。又被告以外之人於審判中所在不明而無法傳
    喚或傳喚不到者，其於檢察事務官、司法警察官或司法警察
    調查中所為之陳述，經證明具有可信之特別情況，且為證明
    犯罪事實之存否所必要者，得為證據，此觀刑事訴訟法第
    159 條之3第3款甚明。經查，證人丙○○於警詢、檢察官訊
    問時均一致證述其有以每次以1小包1千元之代價，有償向被
    告購得安非他命等語而堪以憑採等情，已如前述（詳見上述
    第(一)點理由）。又證人丙○○於檢察官訊問時業經具結以擔
    保其證言之真實性；證人丙○○嗣於原審及本院審理時，雖
    經原審及本院合法傳喚、拘提均未獲致未到庭作證，有送達
    證書、拘提文件簡復表（含拘提未獲職務報告書）附卷可按
    ，證人丙○○於警詢時所為之證述，又屬證明被告本案犯罪
    事實之存否所必要之證據，參諸前開規定，證人丙○○於警
    詢、檢察官訊問時所為之證述，自均有證據能力。是被告辯
    護人前開所辯，並無可採。
  (五)另被告及其選任辯護人雖均另抗辯稱：本件應屬無償轉讓云
    云，惟如上理由欄(三)所述，本案被告與丙○○間非屬至親，
    被告４次交付安非他命予丙○○，如無利益可得，被告又豈
    會甘冒遭警查獲之可能，且以需支出費用之行動電話與丙○
    ○聯絡，並前往臺中市○○路與美村路口附近便利商店，而
    無端支出交通費用之理，是被告及其選任辯護人上開抗辯，
    均無理由，附予敘明。
  (六)綜上所述，本案事證明確，被告上開販賣第二級毒品安非他
    命之犯行至堪認定，應依法論科。
二、被告乙○○行為後，毒品危害防制條例已於93年1月9日修正
    公布施行，惟本罪之構成要件及刑罰，均未更異，應依刑法
    第2條第1項前段適用新法為處斷（最高法院93年度台上字第
    6185號判決參照），按安非他命為93年1月9日修正後毒品危
    害防制條例第2條第2項第2款所規定之第2級毒品，是核被告
    所為，係犯93年1月9日修正毒品危害防制條例第4條第2項之
    販賣第二級毒品罪。又被告持有第二級毒品安非他命之低度
    行為，為販賣安非他命之高度行為所吸收，不另論罪，被告
    先後4次販賣第二級毒品安非他命予丙○○之犯行，時間緊
    接，方法相同，觸犯構成要件相同之罪名，顯係基於概括犯
    意反覆為之，應依連續犯之規定，論以一罪，除法定本刑為
    無期徒刑部分，依刑法第65條第1項規定不得加重外，餘應
    依法加重其刑。查被告為圖利而連續販賣第二級毒品安非他
    命，戕害國民健康、助長施用毒品惡習，其行為固屬非是，
    然衡諸本案經查獲被告之販賣對象僅丙○○1人，就全部犯
    罪情節觀之，尚非極為重大，且被告販賣第二級毒品安非他
    命之次數僅4次、其以每次1包1千元之代價出售第二級毒品
    安非他命，應僅係零星之小額交易，其惡性與犯罪情節較諸
    大量走私進口或長期販賣毒品之「大盤」、「中盤」毒販有
    重大差異，倘概科以法定本刑7年以上有期徒刑或無期徒刑
    ，誠為情輕法重，猶嫌過苛，本院衡之被告上開犯罪情狀，
    認為在客觀上足以引起一般人同情，爰依刑法第59條規定，
    酌量減輕其刑。原審認被告罪證明確予以論罪科刑固非無見
    ，惟原審判決認毒品危害防制條例已於93年1月9日修正公布
    施行，惟本罪之構成要件及刑罰，均未更異，而不予比較新
    舊法，尚有未洽。被告上訴否認販賣第二毒品，指摘原審判
    決不當，雖無理由，惟原審判決既有上開可議之處，自應由
    本院將原審判決予以撤銷改判。爰審酌被告被告明知第二級
    毒品安非他命具有成癮性，服用後會產生依賴性、耐藥性，
    且戒解不易，竟為圖一己之私利，無視於國家防制毒品危害
    之禁令，竟多次販賣第二級毒品予他人，除嚴重戕害他人之
    身心發展，亦對社會安全所生危害非輕，且被告犯後仍飾詞
    卸責、態度不佳，惟兼衡及被告販賣毒品之對象僅一人，販
    毒數量及販賣所得利益非鉅等一切情狀，仍量處被告有期徒
    刑5年6月。又扣案被告所有之第二級毒品甲基安非他命1包
    （內含2小包，實際含外包裝袋總毛重1點34公克、總淨重為
    0點62公克，鑑驗用餘總淨重0點50公克），為毒品危害防制
    條例第2條第2項第2款所規定之第二級毒品，有上開鑑定通
    知書一紙在卷可稽，應依毒品危害防制條例第18條第1項前
    段之規定，沒收銷燬之。又毒品危害防制條例第19條第1項
    有關沒收之規定，係刑法第38條第1項理由第2款、第3項之
    特別規定，採義務沒收主義，故供犯該項所列之罪所用之物
    如屬於犯人所有，即應沒收，並不以專供犯罪之用為限。從
    而，被告連續4次販賣第二級毒品安非他命予丙○○之販賣
    所得合計為4千元，雖未扣案，但未能證明業已費失，應依
    毒品危害防制條例第19條第1項之規定宣告沒收，如全部或
    一部不能沒收，均以其財產抵償之。又扣案之行動電話（含
    門號0000000000 號）1支為被告所有等情，業據被告陳明在
    卷，且均前開行動電話係被告充為販賣本案毒品之聯絡電話
    ，亦如前述，亦應依毒品危害防制條例第19條第1項之規定
    宣告沒收。又上開物品均已扣案，並無全部或一部不能沒收
    之情形，爰不另為「如全部或一部不能沒收時，以其財產抵
    償之」之諭知。至於扣案之第一級毒品海洛因7包（毛重28
    點7公克，起訴書誤載為2包、毛重0點4公克）、藥鏟1支、
    注射針筒3支、塑膠空袋5個，係屬被告是否另涉犯施用或持
    有第一級毒品之重要證物，為免他案之重要證物有滅失之虞
    ，以致影響偵審程序，均不予宣告沒收，附此敘明。
三、公訴意旨另以：被告乙○○於前揭時地經警查獲時，已著手
    販賣第二級毒品安非他命予丙○○而未遂，因認被告涉犯毒
    品危害防制條例第4條第2項之販賣第二級毒品未遂罪嫌等語
    。經查，被告係與張詠豪於93年1月17日零時25分許經警查
    獲，有如前述，嗣警方帶同被告、張詠豪至回警局途中，丙
    ○○始撥打乙○○之電話欲與乙○○聯繫，而由警方代為接
    聽丙○○之前開來電時，由警方與丙○○約定見面之地點，
    嗣於同年月日零時45分許，在臺中縣大里市○○路○段與成
    功路口萊爾富便利商店旁查獲丙○○等情，有查獲被告之警
    員詹錦松所製作之職務報告書附卷可按，並經被告、證人詹
    錦松於檢察官訊問時分別陳明、結證在卷（參見偵查卷第45
    頁、第46頁、第59頁）。則丙○○撥打電話予被告時，被告
    既已為警查獲，且係由警方接聽丙○○之來電，被告顯無從
    再著手於販賣安非他命予丙○○之可能，甚為明確。此外，
    復查無其他積極證據，足證被告就此部分有販賣第二級毒品
    予丙○○之犯行，本應就此部分為無罪之諭知，惟公訴人認
    被告此部分犯行與前揭起訴成罪即販賣第二級毒品安非他命
    之犯行間，有連續犯之裁判上一罪關係，依審判不可分原則
    ，爰不另為無罪之諭知，併予敘明。
據上論斷，應依刑事訴訟法第369條第1項前段、第364條、第299
條第1項前段，93年1月9日修正後毒品危害防制條例第4條第2項
、第18條第1項前段、第19條第1項，刑法第11條、第2條第1項前
段、第56條、第59條，判決如主文。
本案經檢察官甲○○到庭執行職務。
中      華      民      國    94    年   10   月  27   日
              　刑事第三庭　審判長法　官　江　錫　麟
                                  法　官　林　欽　章
                                  法　官　胡　忠　文
上列正本證明與原本無異。
如不服本判決應於收受送達後十日內向本院提出上訴書狀，其未
敘述上訴之理由者並得於提起上訴後十日內向本院補提理由書（
均須按他造當事人之人數附繕本）。
                                  書記官　陳　麗　玉
中　　華　　民　　國　　94　　年　　10　　月　　31　　日
附錄論罪科刑法條：
毒品危害防制條例第4條第2項：
製造、運輸、販賣第二級毒品者，處無期徒刑或7年以上有期徒
刑，得併科新臺幣7百萬元以下罰金。
　　　　　　　　　　　　　　　　　　　　　　　　　　　Ｆ
